【裁判字號】    91,上重更(一),18
【裁判日期】    920515
【裁判案由】    殺人
【裁判全文】
臺灣高等法院高雄分院刑事判決                九十一年度上重更(一)字第一八號
    上  訴  人  臺灣高雄地方法院檢察署檢察官
    上  訴  人
    即  被  告  丁○○
    選任辯護人  周村來律師
                周元培律師
    上  訴  人
    即  被  告  甲○○
    選任辯護人  游文華律師
右上訴人因被告等殺人案件，不服臺灣高雄地方法院九十年度重訴字第八號中華民國
九十年十月三十一日第一審判決（起訴案號：臺灣高雄地方法院檢察署八十九年度偵
字第二八五八五號），提起上訴，經最高法院發回更審，本院判決如左：
      主  文
原判決撤銷。
丁○○共同殺人，處無期徒刑，褫奪公權終身。鐵鎚壹把、手套貳雙、麻繩壹條、已
固化水泥壹包，均沒收。
甲○○共同殺人，處有期徒刑拾伍年，褫奪公權拾年。鐵鎚壹把、手套貳雙、麻繩壹
條、已固化水泥壹包，均沒收。
      事  實
一丁○○因與友人共同經營不鏽鋼工廠不善而積欠債務需款還債，另因從事直銷業務
  而與甲○○及詹銘乙二人認識，甲○○與詹銘乙二人並為丁○○直銷下線。其後丁○○因急需款項償還債務，故向詹銘乙索討先前貸與之款項，惟詹銘乙藉詞無法清
  償，丁○○乃於民國八十九年十一月底、十二月初，多次在高雄市○○區○○街「
  阿不拉茶坊」，與甲○○共同謀議，計劃向詹銘乙佯稱有人欲購買其直銷經營權，
  誘騙詹銘乙外出後，向其家人取贖；又因詹銘乙認識丁○○及甲○○，恐事後遭警
  方緝捕，為脫免罪責，乃計畫先將詹銘乙殺害，再向其不知情之家屬詐騙贖款；又
  為順利取贖，計畫向詹銘乙騙取郵局提款卡及密碼，屆時要求詹銘乙家屬匯入贖款
  新臺幣（下同）二百萬元，以利提領金錢。決定後，適詹銘乙於八十九年十二月十
  三日下午七時三十分許，前往高雄市前鎮區○○○○○路咖啡店」，向丁○○取回
  先前交付之身分證及存摺等資料，丁○○趁機向詹銘乙表示有人欲以十三萬元購買
  其直銷經營權，但因尚未完全過戶，業績獎金仍匯入詹銘乙帳戶，故需詹銘乙提供
  其身分證及密碼以供購買者提領業績獎金，丁○○為取信於詹銘乙，表示願交付其
  自己郵局提款卡及密碼予詹銘乙，以換取詹銘乙之郵局提款卡及密碼，詹銘乙果然
  相信，而與丁○○相約於翌日下午七時三十分許，在高雄市前鎮區「金銀島購物中
  心」見面，再一起前去找買主。丁○○見狀，乃通知甲○○於八十九年十二月十三
  日晚間，由甲○○駕駛其所有車牌號碼ＹＭ─九九六七號自小客車附載丁○○一起
  尋覓妥適之行兇及棄屍地點，最後決定以高雄縣燕巢鄉○○村○○路邦橋為作案地
  點。二人又計劃以鐵鎚殺害詹銘乙後，將其屍體與水泥包合綁，再棄屍橋下，使水
  泥遇水固化得以連同詹銘乙的屍體存入水中，而免於屍體浮出水面被人發覺，嗣即
  購買殺人工具童軍繩一條、手電筒二支、水泥一包、手套三雙、鐵鎚一把，惟丁○○見甲○○車上另有一條粗麻繩，較童軍繩合用，乃將麻繩綁在水泥包上，俾便綑
  綁屍體。旋於八十九年十二月十四日下午七時三十分許，至「金銀島購物中心」與
  詹銘乙會面，將詹銘乙誘騙上車後，由丁○○與詹銘乙依先前約定交換郵局提款卡
  及密碼後，駕車直駛高雄縣燕巢鄉○○村○○路邦橋，在途上購買礦泉水三瓶，準
  備清洗血跡，於同日下午八時三十分許，抵達現場時，丁○○及甲○○佯請詹銘乙
  下車協助甲○○，搬運置於後車廂裡其家中房屋整修後廢棄之水泥，詹銘乙乃下車
  ，丁○○遂於詹銘乙搬動水泥之際，持預藏之鐵鎚，趁詹銘乙不注意之際，自後朝
  其頭部重擊數下，致令詹銘乙受有後枕部鈍器傷（距離頭頂七．五公分，於後枕部
  有一Ｙ字型撕裂傷，約為五ｘ二．二公分，創緣不規則，頭皮下有出血現象）、左
  頂部鈍器傷（距離頭頂四．五公分，於左頂部有一撕裂傷，約為四ｘ一．五公分，
  創緣不規則，頭皮下有出血現象，頭顱骨頂骨呈凹陷性之骨折現象）、右頂部鈍器
  傷（距離頭頂一．五公分，於右頂部有一撕裂傷，約為二ｘ０．六公分，創緣不規
  則）、左額部鈍器傷（距離頭頂七公分，於左額部有一撕裂傷，約為八ｘ五公分，
  創緣不規則）、左頰部鈍器傷（距離頭頂十八公分、距離前中線往左四公分，於左
  頰部有一撕裂傷，約為二．五ｘ一公分，創緣不規則，左下頷骨呈粉碎性骨折現象
  ）、左下頷部鈍器傷（距離頭頂二十一公分，距離前中線往左四．五公分，於左下
  頷部有一撕裂傷，約為三ｘ０．七公分，創緣不規則，左下頷骨呈粉碎性骨折及完
  全骨折現象）、鼻樑部鈍器傷（於鼻樑部位有一撕裂傷，約為三ｘ０．五公分，創
  緣不規則，鼻樑下鼻骨有骨折現象）、上嘴唇部鈍器傷（於上嘴唇部有一撕裂傷約
  一ｘ一公分）等，導致頭顱骨折及顱內出血當場死亡。丁○○於殺害詹銘乙後，一
  時緊張而未按預定計畫將詹銘乙屍體與水泥合綁，誤將已綁上繩子之水泥先推下橋
  ，惟丁○○及甲○○二人仍依殺人滅屍計劃，共同基於遺棄屍體之犯意聯絡，合力
  將詹銘乙之屍體推至橋下溪中，丁○○亦將行兇之鐵鎚丟至橋下，繼而二人分持購
  得之手電筒照明，戴上手套以礦泉水及車上海綿清洗橋面，及橋墩附近之血跡後駕
  駛返回高雄市區，並於車行途中將已使用之手套二雙、沾有血跡之海綿以塑膠袋包
  裝，及未使用之童軍繩一條，丟棄在路旁，並相約於翌日即八十九年十二月十五日
  下午四時許，在阿不拉茶坊繼續商討取贖細節後，各自返家。丁○○於返家途中丟
  棄未使用之行兇工具美工刀一把及手套一雙，另甲○○於返家途中將詹銘乙所有之
  行動電話一具，及將小石塊放入詹銘乙之手提包內（內有詹銘乙存摺一本、金融卡
  二張、印章一枚、簽帳單二張、鑰匙四支、皮夾一個、照片三張等物），丟棄在高
  雄市○○○路前鎮河金鞏橋下，返家後將手電筒丟棄在住處樓下垃圾筒內。丁○○
  其後因恐其之前丟棄之以塑膠袋包裝之手套二雙及沾有血跡之海綿一塊被人發覺，
  另囑咐甲○○於八十九年十二月十五日駕車前往尋獲後，放置數顆石頭於塑膠袋內
  ，另行丟棄在高雄縣大社鄉嘉誠村桶寮巷南二高涵洞口樹叢內。
二丁○○與甲○○旋依原計劃之共同意圖為自己不法所有之犯意聯絡，於八十九年十
  二月十五日進行向詹銘乙家屬取贖，推由甲○○於八十九年十二月十五日下午六時
  二十七分許，在高雄市○○路體育場附近公共電話亭，撥打詹銘乙住處0000000號
  電話號碼，向詹銘乙之父丙○○佯稱詹銘乙在彼等手上，詹銘乙積欠彼等賭債四百
  萬元，需先匯款二百萬元等語，惟因丙○○要求與詹銘乙對話，甲○○見無法得逞
  ，即掛斷電話，丙○○旋向警方報案。警方據獲報案，立刻比對丙○○使用之行動
  電話通聯紀錄，分別訪談丙○○最後見面及聯絡之友人，循線追查，認為丁○○及
  甲○○二人涉有嫌疑，乃於八十九年十二月十六日對丁○○及甲○○進行約談，丁○○及甲○○依事先勾串之內容，均偽稱於八十九年十二月十四日與詹銘乙在金銀
  島購物中心分手後，見詹銘乙坐上一輛黑色自小客車離去云云，以轉移警方偵辦方
  向，惟警方發現甲○○有所隱瞞，為突破案情，當時高雄縣警察局反綁架小組成員
  刑警隊隊長蔣昭南、副隊長王國基乃留下行動電話與甲○○，請甲○○回去考慮是
  否願意配合。丁○○及甲○○經警約談後，決意不再進行向詹銘乙家屬取贖計劃，
  但為免詹銘乙已遭殺害之事實被查悉，又推由甲○○於八十九年十二月十八日下午
  四時五十四分許，在高雄市○○路與民生路口公共電話亭，撥打詹銘乙友人謝柏佑
  之行動電話0000000000，利用謝柏佑轉告詹銘乙家人謂詹銘乙與友人前
  往台中工作，以免警方繼續鎖定彼等涉案，並誤導警方偵辦方向。
三丁○○事後恐詹銘乙之屍體被人發覺，於八十九年十二月二十日上午五時三十分許
  ，獨自一人騎乘機車至棄屍現場查看，當時詹銘乙之屍體尚未浮出水面，丁○○自
  橋上丟擲數顆大石頭至水中探測，未料水面經石塊投入翻攪後，詹銘乙之屍體竟浮
  出水面，丁○○見狀立刻離開。嗣於八十九年十二月二十一日上午八時四十分許，
  詹銘乙之屍體為農民林獻欽發覺，向警方報案，警方在詹銘乙身上查獲丁○○郵局
  金融卡（卡號000000000000000）一張。甲○○則於八十九年十二月二十一日中午
  ，再次由警察通知到案，經刑警隊長蔣昭南勸導可適用證人保護法之第十四條第一
  項規定後，並經負責本案偵查之臺灣高雄地方法院檢察署檢察官鄧藤墩事先同意適
  用證人保護法該條項規定，因而供述與本案有重要關係之待證事項及丁○○如何參
  與犯罪之事實，警方乃據其上開供述，向臺灣高雄地方法院檢察署檢察官鄧藤墩聲
  請核發搜索票，嗣於八十九年十二月二十二日零時四十分許拘提丁○○到案，並於
  同日在甲○○之引導下，在棄屍地點撈獲鐵鎚一支、已固化水泥一包（綁有麻繩一
  條），及在高雄縣大社鄉桶寮巷南二高涵洞口樹叢內找出塑膠袋包裝之手套二雙及
  沾有血跡海綿一塊，並於八十九年十二月二十九日在高雄市○○○路前鎮河金鞏橋
  下起出詹銘乙攜帶之手提包一只（內有詹銘乙存摺一本、金融卡二張、印章一枚、
  簽帳單二張、鑰匙四支、皮夾一個、照片三張），但未撈獲詹銘乙所有之行動電話
  一具。復於八十九年十二月二十二日下午移送甲○○至臺灣高雄地方法院檢察署時
  ，為補正先前甲○○自白殺人而逕行拘提之程序，乃向承辦檢察官鄧藤墩報告，經
  承辦檢察官鄧藤墩於同日下午六時十九分簽發拘票。
四案經高雄縣警察局移送臺灣高雄地方法院檢察署檢察官偵查起訴。
      理  由
一訊據上訴人即被告丁○○固坦承於右揭時地持鐵槌殺死被害人詹銘乙及棄屍，惟矢
  口否認係與被告甲○○事先計劃殺人取贖，辯稱：伊當時並非有意要把他打死的，
  只是想要把他打暈，但是打下去的時候詹銘乙並沒有暈，而且喊得很大聲，因為現
  場附近有住家，所以一時情急一直想要再把他打暈，因為下手力道沒有控制，所以
  才失手把詹銘乙打死的，嗣因心理害怕，才打電話到被害人家裡故佈疑陣，要讓警
  方辦案方向錯誤云云；另上訴人即被告甲○○固坦承於右揭時地與被告丁○○共同
  殺害詹銘乙後，遺棄屍體、打電話向其家人要求贖款之犯行，惟辯稱：當初整個計
  畫只是要騙被害人的錢，並沒有要殺害他，丁○○是失手打死詹銘乙的，事出突然
  ，伊嚇一跳，就跑到車子的右後方躲起來，是被害人死亡時，丁○○才跟伊商量要
  打電話到被害人家裡，當時他的意思要讓警方查案方向是往被害人債主方向去查，
  就不會查到我們這邊，所以打了一通電話就沒有打了，而且伊也沒有說郵局或銀行
  的帳號給被害人家屬，事後因檢察官同意伊可適用證人保護法才供出本件共犯丁○○，在為此供述前，警方並不知伊涉案，伊係自首云云。
二經查：
(一)右開事實，業據被告丁○○於警訊中供認：伊尚未從事直銷時，於八十八年間與友
  人鄭凱文共同經營不鏽鋼工廠，因經營不善而欠下大筆債務，另伊仍積欠吳思翰約
  五萬元ＭＤＩ會員費用﹙見警卷第十頁反面﹚，‧在外積欠約七十萬元左右的債務
  ，所以想綁架詹銘乙向其家屬勒贖金錢，等錢到手後，再殺掉人質，另甲○○也是
  要錢，所以與伊共同參與擄人勒贖﹙見警卷第四頁﹚，本件由伊提議，之前伊曾目
  賭甲○○竊取吳思翰所有行動電話，為了利益而不擇手段，所以才約他共同犯下本
  案，且甲○○本身有自用小客車，且他會幫伊注意一些細節﹙見警卷第十一頁﹚，
  ‧約案發前二星期左右，在高雄市○○區○○街阿不拉茶坊內，與甲○○在該茶坊
  內談四、五次擄人勒贖計劃，甲○○就同意，‧第一個計劃是向詹銘乙騙錢，由伊
  與甲○○串通後，向詹銘乙表示甲○○在直銷公司的盤（意指在直銷公司內個人的
  經營權）很賺錢，並騙取詹銘乙向甲○○購得經營權二十五萬元，結果詹銘乙拿出
  三至四萬元後就沒錢了，‧伊與甲○○二人計劃假裝伊介紹有人願出面購買詹銘乙
  的直銷的盤，而伊不直接與對方接觸，所以叫詹銘乙攜帶郵局提款卡、中國信託提
  款卡及存摺，欲作為領錢用，因先前第一個計劃已讓詹銘乙誤認為他已收購甲○○
  的盤，但公司規定一個人不能同時擁有二經營權，所以需先將一個經營權轉移至我
  弟弟名下，待詹銘乙先將一個經營權賣出後，再將另一個轉入，而叫詹銘乙攜帶二
  張提款卡及存摺是為叫家屬將贖款二百萬元各自匯入，方便伊與甲○○日後較好提
  款用，‧伊知道如果向詹銘乙告知有人欲收購他的經營權，詹銘乙必定會準時赴約
  ，所以伊按照計劃騙詹銘乙將提款卡、存摺帶出，‧八十九年十二月十三日十八時
  三十分許，詹銘乙以其所有0000000000號行動電話撥打伊行動電話﹙0000000000﹚
  要伊交還詹銘乙、詹銘仁二人之郵局存摺影本、身分證等物，‧雙方約在ＢＡＴ網
  路咖啡會面，伊順道告訴詹銘乙表示有人願出價十三萬元，要購買他的經營權，‧
  由甲○○提議於翌日﹙十二月十四日﹚下午十九時三十分在高雄市前鎮金銀島購物
  中心機車停車場外面等候，‧八十九年十二月十三日十九時四十分左右，伊與甲○○駕車離開ＢＡＴ網路咖啡在車上甲○○表示要找尋棄屍地點，‧最後甲○○表示
  有個地方不錯，在旗楠路旁小路往內行駛即看見一座橋，即停下車視察該處，認為
  地點不錯，且少有人經過，另外橋下看起來很深，‧原計劃要在屍體上綁上石頭，
  使其不易浮起，而伊建議應用水泥，因為水泥會吸收水份後變得較重，比較不易浮
  起而被發現屍體，‧約（八十九年十二月十四日）下午十六時許伊二人駕車前往前
  晚已找好之棄屍地點看有否突發狀況，到達時有模擬下手後的情形，並觀有無路人
  經過，且伊隨地拾獲一顆重約十餘公斤大石頭投入水中試探深度，‧伊在五甲路上
  某文具店內購買一條童軍繩、五金行內購買手電筒一支，另在五甲、福德路口某建
  材行購得某品牌水泥一包，‧甲○○在五甲路購得二至三雙橡膠手套，‧鐵鎚係由
  伊與甲○○在五甲路某五金行購得，‧伊二人將車開往金銀島旁布魯樂谷旁路邊停
  車場，先將預備好水泥綁上繩後，忽然想起鐵鎚尚未購得，於是趕緊前往五金店購
  買一支四磅重鐵鎚後，再趕赴金銀島，當時詹銘乙以其行動電話撥伊電話問伊人到
  了沒，伊回答已到達，‧照原計劃前往金銀島附近某學校對面提款機，在車上伊告
  訴詹銘乙該張郵局提款卡是伊胞弟所有，且將密碼告訴詹銘乙，另詹銘乙亦將提款
  卡密碼交付給伊，到達提款機前，由詹銘乙持伊郵局提款卡查詢存款餘額，‧在行
  駛棄屍現場時，伊等人曾在半途停車購買三瓶礦泉水，一瓶超大瓶，二瓶一般瓶裝
  （作為清洗車子及衣服用），‧到達現場前在車上伊請詹銘乙幫忙李先生（在詹銘
  乙面前伊均稱呼甲○○為李先生）將後車廂水泥，因整修房子所剩，幫忙丟棄至橋
  下，詹銘乙不疑有他，於是到達現場後，由甲○○與詹銘乙下車，走到後車廂，此
  時伊見到後車廂燈亮時，即持椅子下方先前放置的鐵鎚，以右手持著背放於身體後
  方，伊佯稱問甲○○車內手電筒放置何處，適時繞至詹銘乙身體後方，趁其不意，
  伊持預藏之鐵鎚先敲擊詹銘乙後腦，此時詹銘乙大叫，伊見詹銘乙沒有倒下就繼續
  持鐵鎚猛敲擊詹銘乙後腦，直至他倒地，恰伊手裡的鐵鎚也掉在地上，經甲○○告
  訴伊鐵鎚掉落的位置，伊立刻再拾起地上鐵鎚猛擊詹銘乙右側臉部二至三下，此時
  伊隱約聽到骨頭撕裂聲，伊隨手將鐵鎚丟棄至水塘內，此時聽到詹銘乙吐血的聲音
  ，而原本想將水泥綁在詹銘乙身上，嚇得不敢綁，立即叫甲○○合力將詹銘乙丟下
  水塘內，但先前水泥伊放置橋墩上，就先將水泥丟進水塘中，‧嗣見甲○○正持手
  電筒及預先購得礦泉水正在清洗地面上的血跡及橋墩，與橋墩內側的水管，因該處
  均沾有血跡，‧直上旗楠公路後，我們看見一加油站，伊要求下車洗臉，事畢伊告
  訴甲○○表示欲返回棄屍現場察看詹銘乙有無自行爬上岸，而當我們到達現場，將
  車開過橋頭，距離現場不到五公尺後，伊二人各持一支手電筒前往橋中間以手電筒
  照著橋下時，沒有發覺任何異狀，‧﹙棄屍後﹚駕車行駛至尖美百貨附近某加油站
  ，由甲○○將車子洗乾淨我們即前往玉竹街阿不拉茶坊前，我們談論著如朋分贓款
  ，伊告訴甲○○說我不敢打恐嚇勒贖的電話，因為怕被詹銘乙的家人聽出聲音，所
  以叫甲○○打電話，但是他也不敢打，‧鐵鎚在敲擊詹明乙後，伊隨手就丟進水塘
  內，手套、童軍繩及海綿等物﹙以塑膠袋包著﹚於伊第二次返回現場途中，由伊隨
  手往外丟，翌日甲○○曾返回又將該包物品棄置於某處，另手電筒二支則放在車上
  ，另一條繩子則綁在水泥包上面連同水泥一起掉進水塘中，‧伊的衣褲沒有沾到血
  跡，所以沒丟棄，‧犯案時所穿的黑鞋，沾有血跡，所以隨同垃圾丟進垃圾車內，
  ‧伊與甲○○回到玉竹街阿不拉茶坊時，伊曾在上衣左右口內發現有一把美工刀，
  及一雙塑膠手套尚未丟棄，於是在返回家中沿途丟棄，‧美工刀原來計劃中要用來
  放血用的刀械，另手套防止留下可疑指紋，但這二件東西都沒有使用，‧﹙被害人
  ﹚行動電話及皮包均由甲○○取走，伊不知放置何處，‧八十九年十二月十五日下
  午約十七時至十八時左右，在高雄市○○路體育場旁公共電話亭，由伊提供詹銘乙
  住處電話０七─0000000與甲○○，由其撥通後，伊站在電話亭外，由甲○○與詹銘乙父親接聽，談及詹銘乙欠我們四百萬元賭債，要求先付二百萬元等等，
  其餘內容我不清楚，‧﹙第二通電話﹚某日下午十六時許，伊叫甲○○撥打謝柏佑
  行動電話，要求謝柏佑轉告詹銘乙家人表示其欲友人前往工作，用意在不使其家人
  找尋詹銘乙過急等語﹙見警卷第四頁至第十頁﹚。且被告甲○○於警訊中也供承：
  丁○○在外面有債務，想綁架詹銘乙，要用電話向他家人要贖金，拿到贖金前殺掉
  ，不讓他回去，‧由丁○○提議，在案發（十四日）之前二至三星期，在高雄市舊
  大統百貨公司後面玉竹街阿不拉茶坊丁○○提這件事﹙見警卷第十七頁反面﹚，‧
  八十九年十二月十三日下午在阿不拉茶坊，潘告訴伊這個計劃明（十四）日要動手
  了，當晚（十三日）晚上十九時三十分，‧在ＢＡＴ網際網路店約好詹銘乙在那裡
  要見面，他叫伊一起去，‧在ＢＡＴ網際網路店時，潘向詹銘乙說潘的弟弟要向詹
  銘乙買直銷的盤，盤價伊有聽到他們二人講十三萬元，明日要現金給詹銘乙，再騙
  詹銘乙說以後獎金的部分，因還未完全過戶給他弟弟，會匯到詹的戶頭，所以需要
  詹提供他的郵局提款卡，起先詹銘乙不同意，丁○○就說要以自己的提款卡給詹質
  押，詹銘乙聽後雙方才同意交換郵局提款卡，約定十四日晚上十九時三十分，在高
  雄市前鎮區金銀島購物中心停車場旁見面﹙見警卷第十九頁﹚，‧十三日我們二人
  與詹銘乙分手後，在車上丁○○指使伊明（十四）日與詹銘乙見面後，要伊提議他
  們二人在交換提款前，要先確認餘額，‧他問我有什麼棄屍的好處所，‧沿路一直
  找，到了燕巢鄉深水附近有一條小路，潘叫伊開進去看看，進去後看見一條橋，他
  叫伊停車下來看地形是否適合，看後潘說這個地方不錯，橋下有水，人殺死後可丟
  在橋下，‧綁水泥包就會沈下去，屍體浮不上來，‧回程路上，伊問潘說要如何殺
  死詹銘乙，潘說很簡單，用鐵鎚敲頭部就昏了，就在橋面綁上水泥包，再投入橋下
  河裡就完成了，繼續說明做案時需要用到的工具有鐵鎚、手電筒、童軍繩、水泥包
  ，這些都要在明（十四）日跟詹見面前準備好，十四日十六時三十分左右，伊和潘
  二人開車從阿不拉茶坊出發，再度去深水看現場一次，‧模擬後我們二人去鳳山五
  甲購買前列行兇工具，在購買當中，伊臨時起想到加購一項醫療手套，都準備好後
  ，伊再開伊所有之ＹＭ─九九六七號自小客車，載潘按時前往金銀島赴約，詹銘乙
  也準時赴約，上車後照著之前的計劃，伊提議他們二人去確認提款卡密碼和餘額，
  ‧確認後他們二人上車，伊直接開上南二高，從燕巢交流道下來就直接開到現場，
  ‧在出橋橋頭停車，這個時候伊騙詹銘乙說車內有一包水泥不用了，要丟到橋下，
  請詹幫忙抬一下，詹信以為真，就下車開後車蓋，此時詹問伊這包水泥要做什麼的
  ，伊還來不及回答時，潘就乘詹不注意時，起出預藏之鐵鎚，朝詹頭上重擊下去，
  詹被重擊後就應聲倒地，因伊不敢看，聽聲音，潘有再重擊詹三至四下左右，‧潘
  因太緊張不小心將水泥包掉下橋下，他接著說沒關係，來幫他把屍體抬起來，就這
  樣簡單丟下去，丟屍體後，我們二人用手電筒照後，就用準備好的礦泉水清洗橋面
  及橋欄上之血跡，到此，我們掉頭開車原路回來，走了一段路，潘不放心，叫伊回
  頭再去看一下屍體有無浮上來，經回頭看完後，認為沒有問題再開出來，‧﹙棄屍
  後﹚開到高雄市○○路加油站，怕沾有血跡，所以將車子開進去洗車，‧當晚回家
  後，伊就把作案時之服裝換掉，丟棄於大樓垃圾桶，‧童軍繩和水泥包已掉在橋下
  水中，鐵鎚事後聽潘說丟在棄屍橋下，‧手電筒及換下之衣服丟在大樓垃圾桶，‧
  手套三雙﹙一雙備用﹚在行兇後沿路用塑膠袋包住丟在路邊，手套丟的地點隔（十
  五）日伊因不放心，有去找到後，再用幾塊小石頭一併裝進去丟遠一點，怕人家看
  到撿去，作為殺害詹銘乙之證據，‧潘跟詹銘乙家屬有熟，怕聲音被認出來，就叫
  我裝聲音打電話，我們二人就找個公共電話打000-0000號電話，到詹銘乙家中，由
  詹父接聽，‧伊又說詹銘乙現在我們的手上，欠我們四百萬元，叫詹父先匯一半錢
  進戶頭，詹父要求詹銘乙接電話，講到這裡伊就把電話掛斷，原本還要繼續打勒贖
  的電話，但隔（十六）日警方找到伊和潘二人來清查，清查後我們二人離開派出所
  去潘家，‧後來潘想出另一個方法，指使伊打電話給謝柏佑，叫伊把聲音裝得比前
  次粗一點，伊就照著打給謝柏佑，‧在通話當中，伊有要謝柏佑跟詹家人說詹要跟
  我們去台中工作，取贖款之事就到此為止﹙見警卷第十九頁至第二十三頁﹚，‧大
  約在當晚（十四日）晚上八點三十分左右（行兇），約九點多至九點半回到高雄，
  ‧﹙被害人﹚手機在高雄市○○○○○路尾端的大排水溝中，是伊拿去丟的，手提
  包在八十九年十二月十四日二十二時左右丟棄（內有存摺一本、金融卡二張、印章
  一枚、簽帳單二張、鑰匙四支、皮夾一個、照片三張、碎石塊），‧伊與丁○○殺
  害詹銘乙，丁○○告訴伊這些東西不能留，伊回鳳山家中‧，經過金鞏橋，發現該
  地方不錯，就將詹銘乙手提包及手機丟棄在該處等語﹙見警卷第二十六頁至第二十
  八頁﹚。又被告丁○○及甲○○於偵訊中仍一致坦承其等於警訊之供述出於自由意
  志，且供承情節均為真實等語（見第二八五八五號偵查卷第五頁至第六頁），被告
  丁○○在原審羈押訊問時，也坦承殺害詹銘乙，是由其提議，及選定詹銘乙為目標
  ，並以鐵鎚擊打詹銘乙後腦（見原審聲羈六六三號卷），另被告丁○○於偵訊中具
  狀及於原審審理中自承：八十九年十二月二十日上午五時三十分許，伊騎乘機車至
  現場，仍不見死者屍體，伊自橋上丟下大石頭，屍體真的浮出水面，但於同日下午
  四時許，至高雄醫學院找甲○○時，隱瞞屍體已經浮出水面之事等語（見上開偵查
  卷第六十頁、原審卷(二)第七十一頁至第七十二頁）。被告甲○○於原審審理中坦承
  ：因為丁○○在外欠錢，被錢逼得很緊，由丁○○策劃本案，原來計劃就是先殺害
  詹銘乙後向其父勒贖，要求家屬匯款至詹銘乙帳戶，我們再把錢領出來，行兇前伊
  下車購買三雙手套，行兇時使用二雙，丁○○下車購買水泥、手電筒、童軍繩，我
  們二人一起購買鐵鎚後，他把鐵鎚放在車子右前座下方，水泥包上的繩子是丁○○
  綁上，他有說在伊車上發現有一條比較粗的繩子，行兇當天詹銘乙上車後，丁○○
  與詹銘乙先交換郵局提款卡，前往現場途中，丁○○下車購買三瓶礦泉水，到現場
  時伊先騙詹銘乙下車幫伊搬水泥，丁○○行兇後，伊拿車上的海綿及購買的礦泉水
  擦拭清洗血跡，離開現場時丁○○將沾有血跡的海綿及手套二雙裝在塑膠袋裡丟棄
  ，後來又再折回現場查看，但並未再次清洗血跡，當天回到高雄市大昌加油站時，
  丁○○將未使用的童軍繩丟棄，丁○○在車上自詹銘乙手提包取出一些物品，之後
  將該手提包交給伊丟棄，伊放入一些石磈丟在金鞏橋下，伊回家時將手電筒丟在樓
  下垃圾筒內，隔天丁○○又叫伊找到該只塑膠袋，伊裝入小石頭再丟到樹叢內等語
  綦詳（見原審卷(一)第十五頁、第四十七頁、第九十九頁、第一三一頁至第一三三頁
  、第二七四頁至第二七五頁、第二八０頁）；復於本院更審前對原審認定之事實承
  認在卷（見本院上重訴卷第七十九頁至第八十六頁、第二七四頁至第二八六頁）；
  嗣於本院審理中，被告丁○○乃坦承因被害人積欠伊債務，起意設局索債，而持鐵
  槌殺死被害人詹銘乙云云、被告甲○○雖改稱被告丁○○並非故意殺死詹銘乙云云
  ，惟對上開行兇殺死詹銘乙之經過仍表示與事實相符（見本院卷(一)第一０九頁至第
  一一一頁、第一三三頁），經核被告二人所述犯罪情節大致相符。又詹銘乙先前因
  直銷業務，向他人借貸約拾多萬元，及在案發當日確有表示欲向人收取十三萬元一
  節，亦經證人即詹銘乙之兄長詹銘仁在警訊中證述明確（見警卷第三十八頁反面）
  ，另證人謝柏佑在警訊中也陳述：伊於八十九年十二月十四下午二時左右與詹銘乙
  聯絡，詹銘乙說晚上要去跟人拿十三萬元等語（見偵查卷第十五頁），足見被告甲○○所稱：被告丁○○欲以十三萬元將詹銘乙直銷權出售給他人而誘出詹銘乙之陳
  述；被告丁○○於本院審理中以書狀自白：係先前為吸收被害人詹銘乙為其下線，
  而貸與款項九萬元，惟被害人一再藉詞拖延未還，始起意與被告甲○○謀議此案等
  語，與事實相符。
(二)被害人詹銘乙之屍體係於八十九年十二月二十一日上午八時四十分許，在高雄縣燕
  巢鄉中路溪之蓄水池所發現一節，業經證人林獻欽陳明在卷（見警卷第三十四頁）
  。而該屍體經解剖後確認係遭人重擊後，受有後枕部鈍器傷（距離頭頂七．五公分
  ，於後枕部有一Ｙ字型撕裂傷，約為五ｘ二．二公分，創緣不規則，頭皮下有出血
  現象）、左頂部鈍器傷（距離頭頂四．五公分，於左頂部有一撕裂傷，約為四ｘ一
  ．五公分，創緣不規則，頭皮下有出血現象，頭顱骨頂骨呈凹陷性之骨折現象）、
  右頂部鈍器傷（距離頭頂一．五公分，於右頂部有一撕裂傷，約為二ｘ０．六公分
  ，創緣不規則）、左額部鈍器傷（距離頭頂七公分，於左額部有一撕裂傷，約為八
  ｘ五公分，創緣不規則）、左頰部鈍器傷（距離頭頂十八公分、距離前中線往左四
  公分，於左頰部有一撕裂傷，約為二．五ｘ一公分，創緣不規則，左下頷骨呈粉碎
  性骨折現象）、左下頷部鈍器傷（距離頭頂二十一公分，距離前中線往左四．五公
  分，於左下頷部有一撕裂傷，約為三ｘ０．七公分，創緣不規則，左下頷骨呈粉碎
  性骨折及完全骨折現象）、鼻樑部鈍器傷（於鼻樑部位有一撕裂傷，約為三ｘ０．
  五公分，創緣不規則，鼻樑下鼻骨有骨折現象）、上嘴唇部鈍器傷（於上嘴唇部有
  一撕裂傷約一ｘ一公分），因頭部鈍器傷導致頭顱骨折及顱內出血而死亡；另詹銘
  乙胸腔2.氣管經打開發現粘膜完整良好3.胸腔內有少量體液，無氣胸現象，肺膜完
  整等情，業經臺灣高雄地方法院檢察署檢察官督同法醫師相驗並解剖詹銘乙屍體，
  並有臺灣高雄地方法院檢察署解剖筆錄、八十九年相字第二一０九號解剖紀錄報告
  、法醫室屍體驗斷圖、相驗屍體證明書各一份、解剖屍體照片十六幀在卷可資佐證
  （見相驗卷第十頁至第十二頁、第十四頁、第十六頁至第三十四頁）。足見被害人
  詹銘乙是因頭部鈍器傷導致頭顱骨折及顱內出血而死亡後，其屍體始被丟棄至橋下
  溪中（亦即死後落水），而非於尚未死亡之際，遭丟棄至橋下溪中後始死亡（即生
  前落水）。是以被告丁○○、甲○○自白：係由被告丁○○持鐵槌重擊被害人頭臉
  部，見被害人死亡，二人乃合力棄屍橋下等語，乃與事實相符。而本件係由被告二
  人合力將詹銘乙之屍體推入入水中，且係在其二人原先計劃的一部分，因此，足以
  認定被告甲○○與丁○○就本案遺棄屍體行為部分，有犯意聯絡及行為分擔。至於
  ，本院前以「如近距離以鐵鎚毆打被害人頭部，被害人之血液是否絕對不會噴至行
  兇者身上」等情函請法務部法醫研究所表示意見，該所則以「死者詹銘乙經相驗及
  複驗解剖支持死者為遭鈍器傷導致頭顱骨折及顱內出血而死亡，由解剖相片尚可見
  圓形類似鐵鎚敲擊之凹陷骨折，詢及『近距離以鐵鎚毆打被害人頭部』，因頭部血
  液循環相當豐富，又位處高處（死者為一百七十一公分），若站立時敲擊，其敲擊
  點至少約一六０至一七０公分間之高度，無論頭皮，顱外顳肌及頭顱骨之受傷處，
  均有可能有血液自靜脈、動脈噴濺出來，並應屬中速度之濆濺痕，自有可能致兇嫌
  衣物上沾有血跡」見復，固有法務部法醫研究所九十一年三月二十九日法醫理字第
  ０九一００００七八四號函可以參考（見本院上重訴卷第一六六頁）。惟因被告丁○○在行兇之前，是佯以欲將置於甲○○所駕自用小客車後車廂之水泥丟棄為由，
  而請詹銘乙幫忙搬運，再於詹銘欲搬運之際，繞至詹銘乙背後，持預藏之鐵鎚毆打
  詹銘乙後腦，並繼續持鐵鎚猛敲擊詹銘乙後腦，直至詹銘乙倒地，已經被告丁○○
  陳明在卷（見警卷第七頁至第八頁）；被告甲○○並陳明：伊請詹銘乙幫忙搬水泥
  ，詹銘乙就下車開後車蓋，被告丁○○就趁機持鐵鎚毆打詹銘乙等語（見同上卷第
  二十頁反面），而依被告甲○○所駕自用小客車之高度（見同上卷第四十六頁相片
  ），詹銘乙如欲搬動後車廂之水泥，勢必彎腰向前，而被告當時又以立姿站在詹銘
  乙背面擊打詹銘乙後腦，在此情形下，以兩人之位置及姿勢，詹銘乙之血液應不致
  於噴濺到被告潘銘乙之衣服；因此，本件尚難以被告丁○○所穿衣服未沾染血跡，
  即認其在警訊中自白與事實不符。至於上述法務部法醫研究所函件是指詹銘乙站立
  時被敲擊之情形，與本件案發當時詹銘乙被敲擊時姿勢並不一致，因此，也難以上
  述文件認定被告丁○○之自白與事實不符。又被告丁○○於警訊中供承：丟棄屍體
  時，被告甲○○扶著詹銘乙之雙肋，伊抬起詹銘乙之雙腳，二人合力將屍體抬至橋
  中間，再丟至橋下等語，依被告丁○○上開所述，被告甲○○係站在詹銘乙頭部，
  抬起詹銘乙之兩肋，被告丁○○站在詹銘乙之腳部，抬起詹銘乙之雙腳，又詹銘乙
  係頭部遭鐵鎚重創，流血部位顯然係在頭部，被告甲○○站在詹銘乙之頭部位置，
  抬起詹銘乙兩肋之際，被告甲○○之身體自然會與詹銘乙之頭部流血部位接觸，致
  被告甲○○穿著衣服沾染詹銘乙血跡，也合於事理。
(三)又警方於撈獲詹銘乙屍體後，在其身上查獲郵局提款卡（卡號000000000000000）
  一張，而經原審向臺灣南區郵政管理局查詢結果，該查扣之郵局提款卡為被告丁○○申領使用，此有該局九十年六月十一日0000000─０一五號函附卷可證（
  原審卷(一)第二一三頁）。此外，警方也於八十九年十二月二十二日在被告甲○○之
  引領下，在棄屍地點撈獲鐵鎚一支、已固化水泥一包（綁有麻繩一條），及在高雄
  縣大社鄉桶寮巷南二高涵洞口樹叢內，找出塑膠袋一包內有被告二人清洗血跡之手
  套二雙，及沾有血跡之海綿一塊。被告甲○○並於八十九年十二月二十九日，帶同
  警方在高雄市○○○路前鎮河金鞏橋下起出詹銘乙手提包一只（內有詹銘乙存摺一
  本、金融卡二張、印章一枚、簽帳單二張、鑰匙四支、皮夾一個、照片三張），為
  被告甲○○所陳明（見警卷第二十五頁、偵查卷第二十七頁至第二十八頁），並有
  照片二十四幀附卷可參（見警卷第四十一頁至第四十九頁、偵查卷第三十二頁至第
  三十三頁），及上述物品扣案可證。至於詹銘乙的行動電話雖未經撈獲，惟因甲○○是將行動電話置於該手提包內，並連同上述物丟棄於河內，而因水流關係，以致
  行動電話被水先行沖走，並非不可能；且其中大部分均已尋獲，應認被告丁○○、
  甲○○自白棄屍、湮滅或隱匿行兇工具、相關證物等情與事實相符。
(四)另警方採集詹銘乙屍體之脊椎骨、牙齒、案發現場搜集所得之五處血跡、被告持以
  清洗血跡之海綿，及被告甲○○車內腳踏板，送請內政部警政署刑事警察局鑑驗結
  果，脊椎骨經抽取DNA檢測，未檢出型別，現場橋墩外側水管採集之血跡及海綿，
  以O-TOILDINE血跡反應檢測法檢測結果，呈弱陽反應，經抽取DNA檢測，未檢出其
  型別。車內腳踏板以O-TOILDINE血跡反應檢測法檢測結果，未現可疑血跡。搜集現
  場地面血跡一處及橋上血跡二處與現場地面另一處血跡經抽取DNA檢測結果，以O-
  TOILDINE血跡檢測鑑驗結果，血跡反應大致相符，此有內政部警政署刑事警察局九
  十年三月十二日九十刑醫字第四二００號鑑驗書一份附卷可參（見原審卷(二)第三十
  五頁至第三十八頁），即被告甲○○所駕駛車輛之腳踏板並無血跡反應，而高雄縣
  燕巢鄉○○村○○路邦橋案發現場地面及橋上有血跡反應，且被告甲○○確係在殺
  害詹銘乙後以事先購買之礦泉水清洗現場血跡一節，復據被告丁○○、甲○○陳明
  在卷，並有上開海綿在案足憑。因此，被告二人自白上開深中路邦橋為被害人詹銘
  乙遭襲擊遇害之地點無訛。
(五)被告甲○○在詹銘乙死亡後，依丁○○所提供之詹銘乙住處電話號碼以公用電話聯
  絡被害人詹銘乙之父丙○○要求匯款一節，業經證人丙○○於警訊中陳述：伊於八
  十九年十二月十五日十八時許，在住處接獲一通疑似勒贖電話，內容為要找詹銘乙
  父母親，對方稱伊兒子詹銘乙在他手上，伊兒子欠他四百萬元，先匯款二百萬元給
  他後就掛電話，伊立刻到派出所報案等語（見警卷第三十三頁）；於本院證述：當
  時伊在警局供述伊接到電話，說伊小孩欠他四百萬元，當時他打電話來是找伊太太
  ，伊太太不在，就說伊小孩欠他四百萬元，伊心理想是綁票，很害怕，就要他找伊
  小孩跟伊講，他只說要伊到郵局去匯款二百萬元，但沒有告訴伊匯到那裡去，就將
  電話切斷等語（見本院卷(二)第十四頁），且證人即查獲本案之警員王國基於本院審
  理中亦證稱：當時對於通聯紀錄作清查，對於被告二人懷疑可能涉案，故而於八十
  九年十二月十六日通知被告二人到警局查證等語（見本院卷(二)第二一一頁）。此外
  ，亦有被告二人於八十九年十二月十六日之警訊筆錄各一份在卷足稽（見本院卷(二)
  第一七七頁至第一八六頁）。又警方依據被告甲○○供承其撥打至丙○○家中之公
  共電話裝機處所，查出在高雄市○○○路舊體育館旁電話亭（公話編號00000
  00）之公共電話確有於八十九年十二月十五日十八時二十六分二十七秒撥打受話
  號碼為0000000（即丙○○住處），通話時間為七十二秒，此有資料查詢單
  及發話號碼明細表各一份在卷可參（見警號卷第二十九頁至第三十頁）。足見被告
  丁○○與甲○○確依原計劃，於殺害詹銘乙後之翌日，打電話向被害人家屬佯稱擄
  走被害人，並藉詞積欠賭債，要被害人家屬匯款，惟因證人丙○○要求與被害人對
  話以資確認，被告甲○○見無法詐騙得逞，未告知帳戶號碼，旋掛斷電話；又因證
  人丙○○立刻前去報案，警方於次日即比對被害人行動電話通聯紀錄而發現被告二
  人涉嫌，遂追查被告二人案發當日行蹤，致被告丁○○及甲○○二人不敢繼續撥打
  詐騙勒贖電話。此由雖在金鞏橋下起出詹銘乙之台新銀行存摺（帳號000000000000
  00）一本、台新銀行金融卡（卡號00000000000000）、誠泰銀行金融卡（卡號0000
  00000000-000000）各一張，但詹銘乙郵局提款卡則不知去向一情，亦可佐證被告
  丁○○、甲○○於殺害詹銘乙前，取得詹銘乙之郵局提款卡及密碼之目的，即為便
  於事後詐騙贖款。是以，被告丁○○、甲○○於本院審理中改稱事後撥打勒贖電話
  係為誤導警方辦案云云，顯係避就之詞，而不足採。至於，雖僅由被告甲○○撥打
  詐騙勒贖電話，但此既為被告二人原先計劃之一部，而且是由被告丁○○提供詹銘
  乙住處電話，被告丁○○又係在旁，乃可認定被告二人就此詐欺取財未遂行為部分
  ，亦有犯意聯絡及行為分擔。
(六)又被告丁○○、甲○○二人在殺害詹銘乙後，因上述警方之追查，為誤導警方偵查
  方向，由被告丁○○提供詹銘乙友人謝柏佑之電話號碼給被告甲○○，再由被告甲○○以公共電話聯絡謝柏佑，向其表示詹銘乙將與友人一起至臺中工作一節，核與
  證人謝柏佑於警訊中所述：伊於八十九年十二月十四日中午打電話給詹銘乙問其做
  何事，詹銘乙說他當天晚上要去向朋友拿十三萬元；八十九年十二月十八日下午四
  時五十五分許，有一男子打伊行動電話0000000000，叫伊轉告詹銘乙家人，表示詹
  銘乙欲與其去工作等語（見偵查卷第十五頁、第十六頁反面）相符。此外，警方依
  據被告甲○○供承其撥打給謝柏佑行動電話之公共電話裝機處所，查出在高雄市○○○路與民生路口學校邊（公話編號0000000）之公共電話確有於八十九年十二月
  十八日十六時五十分五十二秒撥打受話號碼為0000000000（即證人謝柏佑行動電話
  ），通話時間為四十三秒，亦有資料查詢單及發話號碼明細表各一份可以佐證（見
  警卷第二十九頁、第三十一頁）。如此可證被告二人就事後猶共同誤導警方之自白
  ，亦與事實相符。
(七)又被害人詹銘乙使用之0000000000行動電話雖於八十九年十二月十四日二十一時四
  十三分二十九秒及同日二十一時四十四分十八秒各有約七秒、十五秒之通話紀錄，
  此有通聯資料一份附卷可證（見原審卷(一)第二０八頁），但被告甲○○在警訊中已
  陳明：其行兇時間約於十四日下午八點三十分，回到高雄約晚上九點多至九點半，
  且殺害詹銘乙後同時攜走其行動電話，再丟棄於河中等語（見警卷第二十六頁至第
  二十七頁），因被害人詹銘乙遇害地點係在高雄縣燕巢鄉○○村○○路邦橋，而詹
  銘乙使用之行動電話當時所接聽之收訊基地台地址，則設在高雄市新興區○○○路
  二十號十二樓，有上述通聯資料附卷可證。依上開時間推算，被告二人當時係已殺
  害詹銘乙回到高雄，並曾使用該電話，因此被告甲○○上開自白亦與事實相符。
(八)按刑法上殺人與傷害致人於死之區別，本視加害人有無殺人之犯意為斷，被害人所
  受傷害之程度及部位，固不能據為認定有無殺人犯意之唯一標準，但被害人所受傷
  害之程度、部位，及加害人之下手情形如何，於審究犯意方面，仍不失為重要參考
  ，此有最高法院二十年非字第一０四號判例、八十七年度台上字第四四九四號判決
  可資參考。又按共同實施犯罪行為，在合同意思範圍以內，相互利用他人之行為，
  以達其犯罪之目的，原不必每一階段行為均經參與，祇需分擔犯罪行為之一部，即
  應對於全部所發生之結果共同負責。而以自己犯罪之意思而參與，其所參與者雖非
  犯罪構成要件之行為，仍無解於共同正犯之罪責，亦有最高法院六十六年台上字第
  二五二七、六十九年度台上第一九九、七十年台上字第七０四九號判決可參。扣案
  之鐵槌為金屬鐵製品（照片見警卷第四十七頁），持以打擊人體甚為脆弱之頭臉部
  ，足以發生死亡之結果，為一般人所能預見，被告丁○○、甲○○既均為二十餘歲
  成年男子，且分別受有國中、高職教育程度，本身並從事直銷工作，可見其乙識能
  力與常人無異，對此自應有所認識，二人於事前既已起意殺害詹銘乙，復共同尋找
  行兇及棄屍地點、購買行兇工具，其後由被告甲○○開車搭載丁○○與詹銘乙前往
  案發地點，並在現場向詹銘乙佯稱其後行李廂之水泥要丟棄，誘使詹銘乙去幫忙搬
  水泥，以利丁○○下手殺害詹銘乙，於行兇之際又確實由丁○○持鐵鎚重擊被害人
  之後枕部、左頂部、右頂部、左額部、左頰部、左下頷部、鼻樑部、上嘴唇等頭臉
  部位，並造成其當場死亡，可見其確有置詹銘乙於死的意思至為明確，雖被告甲○○未實際動手，惟就本案殺人行為部分，仍有犯意聯絡及行為分擔，應可認定。
(九)至被告丁○○辯稱：伊明知詹銘乙經濟狀況欠佳，詹銘乙生前曾向被告甲○○購買
  經營權，尚有款項未付予被告甲○○，伊不可能以詹銘乙為行兇對象；另被告甲○○曾向伊提議佯以詹銘乙名義投保鉅額保險，製造假車禍，再以被告甲○○為受益
  人詐領保險金，但伊對保險業務甚為明瞭，告知被告甲○○此計不可行，且介紹保
  險業務員朱龍海與被告甲○○商談，以打消被告甲○○此念，伊恐詹銘乙遭遇不測
  ，曾積極介紹直銷下線給詹銘乙，欲使詹銘乙償還被告甲○○欠款；被告甲○○隱
  瞞行兇之意圖，自行購買醫療用手套，案發後誘騙伊自白單獨一人殺害詹銘乙，況
  伊腰部受傷，根本無法單獨殺害詹銘乙；伊於警訊中或謂以石頭行兇，後改稱以鐵
  鎚行兇、或謂殺害死者出於臨時起意，後改稱事先計劃，及對行兇之時間及地點表
  示不知，若伊於警訊中之陳述出於自由意志，何以回答反覆，且對重要之情節無法
  確切表達，況被告甲○○與伊於警訊中供述被告丁○○持鐵鎚下手毆擊詹銘乙之細
  節明顯供述不一，伊雖於警訊中供稱猛擊詹銘乙右側臉部二至三下，但與被害人解
  剖紀錄報告其右臉部僅有一處傷口不合，足認伊之警訊筆錄與事實不符云云。
1.雖證人吳思翰於原審審理中到庭證述：伊在直銷公司擔任丁○○的組長，丁○○是
  甲○○的組長，被害人平日與丁○○及謝柏佑交情較好，常有往來，詹銘乙在直銷
  公司與丁○○及我閒聊時，曾提及其家境不太好有負債，案發前丁○○有負債，伊
  不知詹銘乙與甲○○之間有無金錢借貸，於八十九年十二月之前曾聽丁○○提及詹
  銘乙要賣掉經營權，丁○○找羅仁亨、「阿輝」、「阿文」洽購，但羅仁亨等人因
  沒有錢而未購買等語（見原審卷(一)第七十五頁、第二七一頁）；證人蕭新旺於原審
  審理中證稱：伊在康直銷公司擔任上階層管理人，與詹銘乙不熟，但與被告二人
  認識，案發前，詹銘乙才加入直銷行列不久，是丁○○的下線，甲○○是丁○○另
  一組下線，伊聽丁○○說過詹銘乙家境不是很好，而且缺錢用，案發前丁○○因經
  商有負債，伊不知甲○○有無負債，亦不知詹銘乙是否有向甲○○借錢，案發前丁○○曾與伊討論詹銘乙要賣掉經營權，伊建議若詹銘乙賣掉經營權會對丁○○的業
  績有影響，所以丁○○想找他人來買詹銘乙的經營權，但丁○○說沒有找到買主等
  語（見原審卷(一)第七十七頁至第七十八頁），據此足以認定詹銘乙為被告丁○○之
  直銷下線，且詹銘乙曾表示其經濟狀況不佳，在外有負債，被告丁○○於八十九年
  十二月初以前，曾介紹買主欲購買詹銘乙之直銷經營權等情。惟證人吳思翰、蕭新
  旺及黃顯乙另均證述：被告丁○○因經商不善而有負債，且不知甲○○與詹銘乙間
  有何金錢關係等語，核與被告丁○○、甲○○於警、偵訊中供述情節相符。又因被
  害人詹銘乙為被告丁○○直銷下線，被告丁○○憑藉其個人與詹銘乙接觸所得瞭解
  ，主觀認定詹銘乙家中經濟狀況非惡，加以被告丁○○在外有欠款而需款甚急，鎖
  定詹銘乙為行兇之對象，計劃殺人後向其家人取贖，並不悖於經驗法則及論理法則
  。況且，詹銘乙之財力狀況如何，與其父母之經濟能力未必完全相同，而本件被告
  之詐贖對象係詹銘乙之家人，並非詹銘乙本人，尚難認詹銘乙之經濟狀況不佳，即
  認定其父母無力支付贖款。
2.據被告甲○○於原審審理中供明：丁○○原先計劃以詐騙保險金方式，由伊假冒詹
  銘乙名義投保，但我們沒有錢可以交保險費，所以佯向詹銘乙騙稱伊直銷經營權要
  賣給他，再由伊以詹銘乙名義與丁○○邀約之保險業務員朱龍海談投保之事，由丁○○事先提供詹銘乙身分證資料讓伊熟背，並要伊詢問朱龍海，朋友可否為保險受
  益人，伊詢問朱龍海結果得悉朋友不得為受益人，此計劃因而中斷等語（見原審卷
  (一)第四十五頁、第九十八頁）。證人朱龍海於原審審理中結證：丁○○與伊連絡稱
  要介紹客戶，聊天之中，伊瞭解丁○○之前有做過保險，之後甲○○出面自稱詹銘
  乙欲投保，甲○○對於附加意外險金額部分有意見，要求提高到五百萬元，丁○○
  在一旁幫伊解釋內容，伊不太記得甲○○有無詢問受益人的問題，雙方談了近二小
  時，丁○○站在伊立場幫伊談，他應該懂保險，幾乎要談成時，甲○○匆匆就離去
  等語（見原審卷(一)第九十六頁至第九十七頁），惟查被告丁○○於原審審理中自承
  其從未任職於保險公司，但經常與保險人員聊天，會設計保險單等語（見同上原審
  卷第九十七頁），依據證人朱龍海上開證言，足認被告丁○○向證人朱龍海表示其
  曾從事保險業務一節並不真實，被告丁○○既未實際從事保險業務，縱其曾與保險
  人員接觸而對保險事項有所瞭解，但未必知悉被投保人之友人依法不得為受益人等
  諸多涉及保險法規定之專業事項，況被告丁○○如明知被告甲○○計劃以詹銘乙之
  名義投保，以被告甲○○為受益人領取保險金之計，欲使被告甲○○打消此念，應
  於介紹證人朱龍海與被告甲○○洽談之初，儘早趁機詢問受益人之重要事項，使被
  告甲○○瞭解後打消此念，惟被告丁○○非但在一旁幫忙解釋保險契約內容，且時
  間長達二小時之久，直至保險契約幾乎要談成，於被告甲○○問及受益人不得為被
  保險人友人，始結束會談，被告丁○○此舉顯與常情相違。
3.又被告丁○○於本院審理中業已坦承係其下手殺害被害人，且原審於審理中當庭勘
  驗被告丁○○及甲○○警訊錄影帶及錄音帶結果，被告丁○○及甲○○於警訊時，
  由警方採取一問一答方式，其陳述內容與警訊筆錄之記載相符，被告丁○○於警方
  訊問之初一直哭泣，警員並無刑求逼供之情事等情（原審卷(一)第二七三頁），足證
  被告丁○○警訊中之供述，確係出於其自由意志無訛，顯見被害人詹銘乙非被告甲○○所殺。至被告丁○○於案發前雖有二次腰傷就診紀錄，證人吳思翰亦證述：丁○○於案發前一個多月與我們去溜冰時摔倒而腰痛，持續服藥中，他坐時候很小心
  ，不太能夠彎腰，案發時他還在腰痛等語（見原審卷(一)第七十六頁），並有被告丁○○於八十九年六月十九日起至九十年二月二日止，因左坐骨神經痛，分別於八十
  九年六月十九日、同年月二十二日、八十九年六月二十五日、八十九年六月二十九
  日、八十九年六月三十日、八十九年十二月十五日、九十年二月二日就醫七次之高
  雄市博正醫院九十年六月八日九十博人字第０五六號函一份附卷可憑（原審卷(一)第
  二一七頁）。惟證人即博正醫院治療被告丁○○之醫師沈永訓證稱：被告丁○○最
  後一次於八十九年十二月十五日到院診療，是做最後一次復建，最後一次距前次約
  半年，病歷並未記載伊有建議他不要搬重物或其他運動，而且從他距離半年才來診
  斷推測，並未那麼嚴重須如此建議，況且病歷上記載他還有在繼續工作等語（見本
  院卷(二)第二十五頁反面至第二十六頁），再佐以本院更審前向重仁骨科查詢結果，
  被告丁○○僅於八十九年六月二十三日因左腰背肌膜炎前往就診，有該院九十一年
  三月五日（九十一）仁字第０五三號可參（見本院上重訴卷第一六四頁），是以，
  被告丁○○於案發當時行動並無何不便之處，或已無持鐵槌殺人之行動力。
4.被告丁○○於警訊中雖有以「石頭」打詹銘乙，及「臨時起意」等陳述，有本院勘
  驗警訊錄音帶之筆錄在卷可稽（見本院上重訴卷第一七一頁）；復於本院表示係一
  時失手殺死被害人；又被告丁○○固然於警訊中未明確供述殺害詹銘乙之時間及地
  點；惟其在警訊中已詳細敘述其與被告甲○○如何策劃本案及殺人經過、遺棄詹銘
  乙屍體及向詹銘乙家屬取贖等細節，及明確供承行兇當日與詹銘乙相約於十九時三
  十分見面，並接續詳細陳述如何於詹銘乙上車後，在途中交換提款卡、購買礦泉水
  、到達現場如何與被告甲○○分工殺死詹銘乙、行兇後如何遺棄屍體，處理行兇用
  之工具等情，又本案行兇地點為位處偏僻之處即高雄縣燕巢鄉○○村○○路邦橋，
  即被告丁○○雖不知確切地名，但仍能於警訊中大致勾勒描述該處為「車子直接行
  駛高速公路後轉進南二高下交流道，地名不詳，我右手邊為樹德技術學院，車子行
  駛一段路後，我看見一白色廣告招牌（類似園藝招牌）即右轉進入繼續行駛」等語
  （見警卷第七頁反面），足認被告丁○○於警訊中之供述並無重要情節供述反覆及
  無法確切表達之情事。至被告丁○○於警訊中供述：伊持鐵鎚猛擊詹銘乙後腦多下
  ，他倒地時，伊所持鐵鎚亦掉在地面，詹銘乙一直以三字經辱罵我，甲○○告訴伊
  鐵鎚掉落位置後，伊拾起再猛擊詹銘乙右側臉部二至三下等語（見警卷第八頁），
  核與詹銘乙受有後枕部鈍器傷、左頂部鈍器傷、右頂部鈍器傷、左額部鈍器傷、左
  頰部鈍器傷、左下頷部鈍器傷、鼻樑部鈍器傷、上嘴唇鈍器傷等多處傷情，不盡完
  全相符。然被告丁○○於警訊中之供述係就其記憶所及之行兇經過而為陳述，因被
  告丁○○行兇時天色已暗，殺人及棄屍之時應係情急為之，顯難就被害人受傷部位
  詳查而記憶無誤。因此，尚難遽以其警訊中陳述擊打數及部位，與詹銘乙實際受傷
  部位稍有不符，即認其在警訊中自白完全不可採信。而本件事後又確實扣得鐵鎚一
  支，已如前述，因此，被告丁○○所稱以石頭毆打詹銘乙部分（此部分未作成筆錄
  ），與事實雖有不符，但因其後已陳述係以鐵鎚打死詹銘乙，自以其後來之陳述可
  採，不因其前後述有所歧異，而影響其警訊自白的效力。
5.綜上所述，被告丁○○上開辯解均不足採。
(十)又被告甲○○辯稱：被告丁○○策畫本案後，要求伊參加，揚言若不參加，要讓伊
  家人發生意外，伊被迫依被告丁○○之計畫參與本案；又伊係於警方查獲前即自首
  云云。
1.惟被告丁○○計劃、預備及著手進行階段，期間約有二、三星期之久，而非臨時起
  意，被告甲○○自被告丁○○開始計劃時即參與，當時顯無行動自由受限制而不得
  不為之。而被告甲○○於知悉被告丁○○將為此重大犯行後，當知後果嚴重，若被
  告甲○○共同涉案，將併受法律制裁，惟其非但不向警察機關檢舉，或遠離被告丁○○，或採取任何必要之措施，反而多次與被告丁○○共同逐步實行犯罪，且為免
  被查緝，共同謀議如何取贖，及如何轉移警方之偵辦方向，謂其遭被告丁○○之脅
  迫，自無可信。
2.被告甲○○於檢察官聲請羈押時自承：本件因警察先找到伊，伊坦承犯行而被查獲
  等語（見原審聲羈字第六六三號卷第六頁），核與證人即查獲警員王國基所述：於
  詹銘乙屍體發現後，通知被告二人到，目的是做查證工作，‧因當時對於通聯紀錄
  作清查，對於被告二人懷疑可能涉案，‧當時專案小組因為資料分析初步懷疑他們
  二人有涉案很深，也找過他們來查證，通知他們二人到警局，他們二人否認涉案，
  所以我們在與甲○○聊天查證，請他回去考慮一下，可以跟我們配合，想到要提供
  資料，可以跟伊聯絡，所以把伊電話給他，‧因為反綁架小組成立之後，我們針對
  通聯紀錄清查及家人、朋友提經被害人行蹤比對查證，被告他們二人是最有可能涉
  案，及與被告二人接觸過程，發現甲○○有所隱瞞，也願意配合意思，所以伊才給
  他電話，想要從他部分有所突破等語（見本院卷(二)第二一０頁至第二一四頁）。足
  見被告甲○○係在得知被害人之屍體已遭發現，而遭警方再次傳訊查證，自認已無
  法隱埋，再加上警方人員向其表示可適用證人保護法，詳如後述，遂於警訊中自白
  。被告甲○○乃在偵查犯罪人員針對通聯紀錄清查及家人、朋友提經被害人行蹤比
  對查證後，與被告丁○○被列為嫌疑人，雖同時亦有其他人列為偵查對象，如對被
  害人之友人陳國志、謝柏佑監聽（見臺灣高雄地方法院檢察署九十年度他字第四號
  其他卷第一頁至第五頁），惟在尚未取得直接證據前，警方上開多方查證行為，並
  不表示對被告甲○○之製做警訊筆錄，僅有單純主觀懷疑而已。本件被告甲○○應
  係在有偵查犯罪權之警員已據相關資料發覺涉嫌後，才坦承與被告丁○○共同殺害
  詹銘乙及棄屍，以求得適用證人保護法減刑之規定，如此自不符刑法第六十二條之
  自首規定。是以，被告甲○○之選任辯護人復請求傳喚證人蔣昭南，證明被告甲○○符合自首規定，即無必要，併此敘明。
(十一)據上各情，足認被告丁○○於警、偵訊、原審羈押程序及本院審理所為自白，被告
  甲○○於警、偵訊、原審及本院審理中迭次供述如何殺害詹銘乙詹銘乙，及為免東
  窗事發，於殺害後如何遺棄詹銘乙屍體，及為達取贖目的而向詹銘乙之父詐騙之情
  節，確與事實相符，均足採信。是以，被告丁○○及甲○○二人共同殺害詹銘乙後
  遺棄詹銘乙之屍體，再向詹銘乙之父丙○○詐欺取財未得款等證據已臻明確，渠等
  犯行洵堪認定。
三按擄人勒贖罪，須預有不法得財之意思，而施強暴脅迫，將被害人擄至自己勢力範
  圍之內，希圖其出款贖回者，亦即必須被擄人已喪失行動自由，而移置於加害人實
  力支配之下，始能成立。另擄人勒贖而故意殺人罪，係擄人勒贖與殺人之結合犯，
  以先有擄人勒贖為要件，被告既非以強暴脅迫將詹銘乙擄至自己勢力範圍內，且將
  詹銘乙誘騙上車後，亦未認定有使喪失行動自由之情，則被告縱有趁詹銘乙不注意
  之際加以勒死之行為，但並無有擄人之犯行，與擄人勒贖而故意殺人之犯罪構成要
  件有間，有最高法院八十六年度台上字第四六五三號裁判可資參照。因此，核被告
  丁○○及甲○○二人係以將詹銘乙騙出加以殺害並遺棄屍體後，再向丙○○詐欺取
  財未遂，所為均係犯刑法第二百七十一條第一項殺人罪、第二百四十七條第一項遺
  棄屍體罪、第三百三十九條第三項、第一項詐欺取財未遂罪。公訴意旨認被告二人
  係犯刑法第三百四十六條第三項、第一項之恐嚇取財未遂罪尚有未洽，起訴法條應
  予變更。被告二人就上開犯行，有犯意聯絡及行為分擔，均為共同正犯。又被告二
  人所犯上開殺人與遺棄屍體、詐欺取財未遂三罪間，有方法結果之牽連關係，應從
  一重以殺人罪處斷（被告二人上述行為都是在原先計劃內容的一部分，且有方法、
  目的與結果的牽連關係）。又公訴人於起訴書中已認被告甲○○於偵查中主動供出
  其他共犯即被告丁○○涉案，而請求依證人保護法第十四條第一項之規定聲請酌情
  科處；又經本院函查結果，臺灣高雄地方法院檢察署覆以：「本署辦理八十九年度
  偵字第二八五八五號甲○○等殺人乙案，經承辦檢察官表示之始為突破案情，確曾
  口頭事先同意對被告甲○○適用證人保護法第十四條規定，並因其供述而得以查出
  同案共犯丁○○」等語，亦有臺灣高雄地方法院檢察署九十一年一月二十五日雄檢
  楠玄九一調五字第六一六二號函、九十一年九月十九日雄檢楠張八九偵二八五八五
  字第五七八五四號函各一份可以證明（見本院上重訴卷第一一０頁、本院卷(一)第九
  十頁）。且證人即負責本案偵查之臺灣高雄地方法院檢察署檢察官鄧藤墩亦到院證
  稱：被告甲○○於八十九年十二月二十一日中午，再次由警察通知到案，經刑警隊
  長蔣昭南勸導可適用證人保護法之第十四條第一項規定後，並經伊事先同意適用證
  人保護法該條項規定，因而供述與本案有重要關係之待證事項及丁○○如何參與犯
  罪之事實，警方乃據其上開供述，向伊聲請核發搜索票，嗣於八十九年十二月二十
  二日零時四十分許拘提丁○○到案，並於八十九年十二月二十二日下午移送甲○○
  至臺灣高雄地方法院檢察署時，為補正先前甲○○自白殺人而逕行拘提之程序，乃
  向伊報告，經伊於同日下午六時十九分簽發拘票等語（見本院卷(二)第一五七頁反面
  至第一五二頁），並有該二紙拘票在卷足稽（見警卷第一頁、第二頁）。而按證人
  保護法第十四條第一項係規定：「第二條所列刑事案件之被告或犯罪嫌疑人，於偵
  查中供述與該案情有重要關係之待證事項或其他共犯之犯罪事證，因而使檢察官得
  以追訴該案之其他共犯者，以經檢察官事先同意者為限，就其因供述所涉之犯罪，
  減輕或免除其刑」。可見本件被告甲○○部分確實符合證人保護法第十四條第一項
  規定，而應減輕其法定刑。
四原審予以論罪科刑，固非無見，惟(一)被告甲○○部分應有證人保護法第十四條第一
  項規定之適用，原審認無該條之適用，尚有未洽；(二)被告丁○○在警訊中的確有言
  及以石頭砸打詹銘乙頭部一節，業經本院更審前勘驗警訊筆錄明確，原審認其並未
  如此陳述，與卷內資料並不符合，也有不當；(三)被告丁○○、甲○○於殺害詹銘乙
  後，猶以電話聯絡丙○○誆稱詹銘乙在伊等手中，因詹銘乙積欠伊等賭債四百萬元
  ，需先匯二百萬元等語，嗣經丙○○報警而未取得錢款等情，核被告二人所為顯係
  施以詐術，欲向丙○○取財，原審認定被告二人係以將來之惡害通知丙○○，欲向
  其恐嚇取財，亦有未洽。被告丁○○上訴意旨否認犯罪；檢察官上訴意旨指摘被告
  甲○○部分量刑過輕，雖均無理由，惟原判決既有可議之處，且被告甲○○指摘原
  判決未對其適用證人保護法第十四條第一項規定，則為可採；因此，應由本院將原
  判決全部撤銷。爰審酌被告丁○○、甲○○犯案時各為二十餘歲之年輕力壯人，本
  應努力工作，以正當方式賺取金錢，在人生不順遂之際，更應本於克服萬難之精神
  ，為自己開創美好人生，然被告丁○○，僅因經商不善，在外欠款需款還債，並因
  被害人詹銘乙積欠借款未還，即心生報復，欲不勞而獲，精心策劃自認天衣無縫之
  行兇計劃，逐步設計陷阱，以被害人詹銘乙為行兇對象，復為達犯後不被追查之目
  的，不惜殺害詹銘乙，於行兇過程中，僅思及如何得以順利取財以解決自己財務困
  難，利益薰心，自私自我，完全不在意以不法方式剝奪他人之生命價值及尊嚴，雖
  曾於原審及本院更審前飾詞推諉，惟其於警訊、偵訊之初及本院審理中業已坦承犯
  行，足認其犯後已知反省己過，誠心懇求被害人家屬之諒解，況且被告丁○○自幼
  成長於單親家庭，家中經濟困苦，致僅完成國民義務教育，即投入職場，平日待人
  處事尚佳，亦很孝順母親等情，亦據證人徐瑞榮、吳思翰、蕭新旺證述明確（見本
  院卷(二)第二一八頁至第二二一頁），可見被告丁○○之品行尚稱良好，雖其於計劃
  之初，不顧將來能否向詹銘乙之家人順利取得款項，即預先予以殺害再行棄屍，因
  此，如詹銘乙家人因而給付款項，實際上詹銘乙也已喪生，可見其手段較一般擄人
  勒贖於得款後，尚有可能將被害人釋回之情形更為兇殘，惟本件起因被害人詹銘乙
  積欠被告丁○○債務於先等一切情狀，爰量處無期徒刑，並依法宣告褫奪公權終身
  。被告甲○○雖於警訊、偵查、原審及本院審理中迭次坦承大部犯行，犯後並由其
  家人給付詹銘乙家人二十萬元慰問金（尚未和解），並因證人保護法第十四條第一
  項規定而減輕其法定刑，但其與詹銘乙並無任何怨隙存在，於知悉被告丁○○殘忍
  之行兇計劃，受被告丁○○之邀共同行兇之際，非但不予勸阻，竟為貪圖金錢，認
  為計劃可行而應允參與加入，與被告丁○○一唱一和，誘騙詹銘乙加以殺害後，打
  電話向被害人家屬索取金錢，且於計劃之初，竟不顧將來能否向詹銘乙之家人順利
  取得款項，即預先予以殺害並行棄屍，因此，如詹銘乙家人因而給付款項，實際上
  詹銘乙也已喪生，可見其手段較一般擄人勒贖於得款後，尚有可能將被害人釋回之
  情形更為兇殘等一切情狀，量處有期徒刑十五年，褫奪公權十年。再者，扣案之鐵
  鎚一把、手套二雙、麻繩一條、已固化水泥一包，為共同被告所有供犯罪所用之物
  ，爰依刑法第三十八條第一項第二款規定宣告沒收之。查扣沾有血跡海綿一塊、丁○○郵局金融卡（卡號000000000000000）一張及未扣案之手電筒二支，與被告二
  人共同殺人、遺棄屍體、詐欺取財等犯罪無關；另未扣案之美工刀一把、手套一雙
  ，雖為共同被告所有預備供犯罪所用或之物，但非違禁物，已經被告丁○○、甲○○丟棄，為免日後執行上困難，爰不為沒收之諭知。
據上論斷，應依刑事訴訟法第三百六十九條第一項前段、第三百六十四條、第二百九
十九條第一項前段、第三百條，刑法第二十八條、第二百七十一條第一項、第二百四
十七條第一項、第三百三十九條第三項、第一項、第五十五條、第三十七條第一項、
第二項、第三十八條第一項第二款，證人保護法第十四條第一項，罰金罰鍰提高標準
條例第一條前段，判決如主文。
本案經檢察官林應華到庭執行職務。
中      華      民      國     九十二     年     五     月     十五     日
                              臺灣高等法院高雄分院刑事第二庭
                                  審判長法官  林正雄
                                        法官  張意聰
                                        法官  謝靜雯
右正本證明與原本無異。
如不服本判決應於收受本判決後十日內向本院提出上訴書狀，其未述上訴理由者，
並得於提起上訴後十日內向本院補提理由書狀（均須按他造當事人之人數附繕本)「
切勿逕送上級法院」。
                                      書記官  廖素珍
中      華      民      國     九十二     年     五     月     十五     日
附錄：本判決論罪科刑法條：
刑法第二百七十一條第一項：
殺人者，處死刑、無期徒刑或十年以上有期徒刑。
刑法第二百四十七條第一項：
損壞、遺棄、污辱或盜取屍體者，處六月以上五年以下有期徒刑。
刑法第三百三十九條第一項、第三項
意圖為自己或第三人不法之所有，以詐術使人將本人或第三人之物交付者，處五年以
下有期徒刑、拘役或科或併科一千元以下罰金。
前二項之未遂犯罰之。


司法院資訊處製作；財團法人民間司法改革基金會備份。
